【裁判字號】    98,消債聲,11
【裁判日期】    981130
【裁判案由】    聲請免責
【裁判全文】
臺灣苗栗地方法院民事裁定            98年度消債聲字第11號
聲  請  人  甲○○
（即債務人）
上列當事人因消費者債務清理事件聲請免責，本院裁定如下：
    主  文
債務人甲○○不免責。
    理  由
一、按法院為終止或終結清算程序之裁定確定後，除別有規定外
    ，應以裁定免除債務人之債務；又債務人有下列各款情形之
    一者，法院應為不免責之裁定，但債務人證明經普通債權人
    全體同意者，不在此限：一、於七年內曾依破產法或本條例
    規定受免責；二、隱匿、毀損應屬清算財團之財產，或為其
    他不利於債權人之處分；三、捏造債務或承認不真實之債務
    ；四、因浪費、賭博或其他投機行為，致財產顯然減少或負
    擔過重之債務，而生開始清算之原因；五、於清算聲請前一
    年內，已有清算之原因，而隱瞞其事實，使他人與之為交易
    致生損害；六、明知已有清算原因之事實，非基於本人之義
    務，而以特別利於債權人中之一人或數人為目的，提供擔保
    或消滅債務；七、隱匿、毀棄、偽造或變造帳簿或其他會計
    文件之全部或一部，致其財產之狀況不真確；八、故意於財
    產及收入狀況說明書為不實之記載，或有其他故意違反本條
    例所定義務之行為，消費者債務清理條例第132條、第134條
    分別定有明文。次按法院裁定開始清算程序後，債務人有薪
    資、執行業務所得或其他固定收入，而普通債權人之分配總
    額低於債務人聲請清算前2 年間，可處分所得扣除自己及依
    法應受其扶養者所必要生活費用之數額者，法院應為不免責
    之裁定，但債務人證明經普通債權人全體同意者，不在此限
    ，復為同條例第133條所明定。
二、本件聲請人甲○○依消費者債務清理條例聲請清算事件，前
    經本院以97年度消債清字第15號裁定自民國98年5 月5 日16
    時起開始清算程序，並同時終止清算程序確定在案，此有前
    開民事裁定書附卷可稽。聲請人雖主張其無消費者債務清理
    條例第133 條、第134 條不免責事由，依法應裁定准予免責
    云云，惟查：
（一) 經本院函請各債權人就聲請人應否免責表示意見，依債權
      銀行所提供聲請人之信貸申請書、每月帳單、個人金融徵
      信報告所示，聲請人於民國92年起至95年間，以投資理財
      或負債整合為由，利用信用卡借款融資（預借現金）之方
      式，屢次向各債權人借貸新臺幣（下同）10萬餘元至40萬
      元不等之款項，分別用以清償其個人或其弟弟向地下錢莊
      之借款債務，或買賣股票、投資公司研發產品、從事直銷
      業務，另外曾遭詐騙集團以聲稱其中獎須先支付贈與稅金
      之方式詐騙20餘萬元，業據聲請人於本院98年10月27日訊
      問時自承在卷；而聲請人於前揭聲請清算程序時，於財產
      及收入狀況說明書中載明其於聲請清算前2 年間收入總數
      額僅為234,245 元，日薪約為900 元，且須視訂單多寡以
      實際工作天數支領薪水，收入狀況並不穩定，然其於上開
      期間因借貸而積欠各債權銀行之債務總金額為1,777,842
      元，足認其借貸款項之原因已非維持一般通常生活之必要
      費用；聲請人明知前開借款並非其收入或信用能力所得償
      還，猶未量入為出，正視己身之投資能力，審慎評估投資
      風險，從事上開投機或商業行為，更有因個人貪念而遭詐
      騙之情事，乃竟以債養債，終致累積債務至其財力完全無
      法清償之地步，堪認聲請人係出於浪費、投機行為，致其
      財產顯然減少並負擔過重之債務，而生開始清算原因，且
      債權人均表示不同意聲請人免責，是依消費者債務清理條
      例第134 條之規定，聲請人不得免責。
（二）再者，聲請人自陳其於清算程序開始後，每月仍領有殘障
      津貼新臺幣3,000 元之固定收入，然其普通債權人於清算
      程序中並未獲得任何分配，易言之，其普通債權人於清算
      程序開始後之分配總額，顯然低於聲請人聲請清算前2 年
      間，可處分所得扣除自己及依法應受其扶養者所必要生活
      費用之數額，依消費者債務清理條例第133 條之規定，聲
      請人亦不得免責。
三、綜上所述，聲請人既有消費者債務清理條例第134 條第4 款
    、第133 條所規定不應免責之情形存在，又無法證明其業經
    普通債權人全體之同意予以免責，爰依首揭法條規定，裁定
    如主文。
中    華    民    國    98    年    11    月    30    日
                  民事庭法  官  邱光吾
上為正本係照原本作成
如不服本裁定，應於裁定送達後10日內，以書狀向本院提出抗告
，並繳納抗告費新臺幣1,000元
中    華    民    國    98    年    11    月    30    日
                        書記官  葉燕蓉


司法院資訊處製作；財團法人民間司法改革基金會備份。
